臺灣高等法院刑事裁定　　　　　 94年度聲再字第54號
再審聲請人
即受判決人　甲○○
上列聲請人因受判決人等背信案件，對於本院92年度上訴字第53
9號，中華民國93年7月20日第二審確定判決（88年度易字第2406
號，起訴案號：臺灣臺北地方法院檢察署88年度偵字第1838號；
追加起訴案號：同署90年度公訴蒞庭字第1824號），聲請再審，
本院裁定如左：
    主  文
再審之聲請駁回。
    理  由
一、聲請意旨略以：因發現有刑事訴訟法第 420條第一項第六款
    原因如下，爰聲請再審：(一)、如原判決附表所示，被告等人
    「集資代償日期」均在各借款人借款日前，彼時，各借款人
    尚未成為九信客戶，原判決認定被告等違反九信人事規則第
    52條「員工不得與客戶發生金錢往來」之規定，顯與卷證事
    實不符，此一「尚非客戶」之嶄新性證據，原審未予審酌，
    於法有違。(二)、卷證資料並無「每日百分之一利息」之證據
    ，原判決以此不存在之事實加諸於被告，認定被告向客戶收
    取每日百分之一利息之不法利益，自屬違誤，被告等人發現
    此一消極有利之新證據，為原審所未審酌。(三)、被告甲○○
    雖擔任九信分社經理，然依卷證資料僅有五百萬元以下貸款
    案之權限，另二名被告則更無此權限，三人對原判決附表所
    示之各貸款案既無准可權限，自無為九信處理附表所示貸款
    案之事務，而為不利九信之利益可言，原審就此有利被告之
    事證漏未審酌，認事用法實有違誤云云。
二、按刑事訴訟法第 420條第一項第六款所謂確實之新證據，固
    非以絕對不須經過調查程序為條件，但必須可認為確實足以
    動搖原確定判決而為受判決人有利之判決者為限；倘受判決
    人因對有利之主張為原確定判決所不採，事後提出證明，以
    圖證實在原確定判決前所為有利之主張為真實或聲請傳訊證
    人，既非判決後發現之新證據，且為聲請人於判決前所明知
    ，自不能謂為再審之理由（最高法院41年台抗字第 1號、50
    年台抗字第104 號判例意旨參照）。
三、經查：
（一）本件再審意旨關於(一)以被告等「集資代償日期」係在九信
      貸款發放日前，而謂原判決附表所示各貸款人尚非九信客
      戶，指摘原判決漏未審酌，認定被告等違反九信人事規則
      第52條「員工不得與客戶發生金錢往來」規定之事實有誤
      云云。惟據原判決第七頁第四行所載「經理甲○○或高金
      土等人辯稱：集資代償手續係在鑑定及設定抵押之後，不
      會影響授信審核案之正確合理判斷等語」，顯見附表所示
      各貸款人均已向九信提出貸款申請，被告等人始因業務而
      得與之接觸，並於九信核貸通過前集資代償，聲請意旨上
      開所指顯屬不實。
（二）另被告四人於原審審理時並不否認有收受每日百分之一代
      償報酬之事實，被告甲○○並辯稱：「我們之前確實是為
      了增加九信的業績才集資代償的，當時我們逾期放款比例
      比其他單位還少，在存款、放款方面確實增加很多，在營
      利方面確實也增加不錯的業績。集資代償收取百分之一的
      利息是為了要解決客戶的困難。九信本身沒有集資代償的
      業務。當時代償的業務、金額有非常大的風險，收取百分
      之一在外面的行情是百分之一點五至百分之二的行情，可
      引之前代書楊華中出庭時之證言為證」等語，此均明載於
      原判決第六頁第七行、第四頁第十三行至第十八行，聲請
      意旨(二)所指亦非事實。
（三）至聲請意旨(三)所指渠等並無決定核貸與否及放款額度權限
      云云，惟查被告甲○○、陳逢釜、江植蒲原來分別任職於
      九信古亭分社之經理、襄理及放款經辦員，皆係受九信委
      任處理事務之人，渠等均為九信負責貸款業務之員工，自
      應知悉九信人事管理規則之規定，九信員工不能有集資代
      償之行為，亦不得與客戶間有任何借款行為，此經聲請人
      於調查筆錄供述明確（詳見調查局88年4月8日調查筆錄）
      ，渠等集資代償已不合規定。且被告甲○○係利用不知情
      之其妻李清英、其兄盧崇榮、盧崇榮之父盧依忍及以其侄
      蔡榮富、友人徐萬順；陳逢釜係利用其不知情之兄陳逢秋
      、妹妹陳素蘭、姐姐陳素華；同案被告高金土係利用其不
      知情之堂兄高得偉；江植蒲係使用其個人帳戶，共同集資
      ，已經確定判決認定明確。被告等人身為九信之經理、襄
      理、課長，渠等為集資代償以賺取利潤，自然不欲貸款案
      件失敗，又如何能期待聲請人能為九信之利益，善盡把關
      審核之責？又一般金融機構對於貸款之審核，固有多項步
      驟且經多人審核，然稍具銀行貸款實務者多知悉，承辦人
      員之調查、徵信常是影響貸款品質之關鍵，本案被告或為
      承辦人，或為有權審核貸款之人，對於貸款與否或貸款之
      額度，豈會無影響力，因之被告所指無最後決定權，縱無
      不實，亦不影響於背信事實之認定，且本項理由聲請人前
      曾據為再審事由，而經本院以93年度聲再字第318號裁定
      駁回，乃聲請人以同一原因聲請再審，依刑事訴訟法第43
      4條第二項規定，自非合法。
（四）綜上，本件再審意旨所指，或屬不實，或係就原確定判決
      所採證認事，論斷說明之事項，重複為爭辯，或以同一原
      因再次聲請再審，洵非發現確實之新證據，與所謂「新證
      據」之要件不符，尚難據為再審之理由。
據上論斷，應依刑事訴訟法第434條第一項，裁定如主文。
中　　華　　民　　國　　94　　年　　2　　月　　25　   日
                  刑事第二十一庭審判長法  官  溫耀源
                                      法  官  周政達
                                      法  官  邱同印
以上正本證明與原本無異。
不得抗告。
          　　　　　　　　　　　　　　書記官  莊昭樹
中　　華　　民　　國　　94　　年　　2　　月　　25　 　日
